【裁判字號】    88,上易,134
【裁判日期】    890328
【裁判案由】    債務不履行損害賠償
【裁判全文】
臺灣高等法院臺南分院民事判決  八十八年度上易字第一三四號
    上  訴  人    台灣糖業股份有限公司
    法定代理人    乙○○
    訴訟代理人    葉天祐律師
    複代理人      黃裕中律師
    上  訴  人    甲○○      .
    訴訟代理人    洪士凱律師
    複代理人      徐美玉律師
右當事人間請求履行契約事件，兩造對於台灣雲林地方法院中華民國八十八年十一月
四日八十八年度訴字第七十號第一審判決各自提起上訴，本院判決如左：
      主      文
原判決關於(一)命上訴人台灣糖業股份有限公司給付部分，及該部分假執行之宣告；(二)
駁回上訴人甲○○後開第三項之訴部分，並除確定部分外訴訟費用之裁判均廢棄。
右開廢棄(一)部分，上訴人甲○○在第一審之訴及其假執行之聲請均駁回。
上訴人台灣糖業股份有限公司應給付上訴人甲○○新台幣壹拾參萬貳仟零肆拾捌元，
及自民國八十八年二月五日起至清償日止，按年息百分之五計算之利息。
第一審（除確定部分外）、第二審訴訟費用由上訴人台灣糖業股份有限公司負擔五分
之四，餘由上訴人甲○○負擔。
      事      實
甲、上訴人台灣糖業股份有限公司（下稱台糖公司）方面：
    一、聲明：求為判決：(一)原判決關於上訴人敗訴部分廢棄。(二)右廢棄部分，被上
        訴人甲○○在第一審之訴及假執行之聲請駁回。(三)駁回對造之上訴。
    二、陳述：除與原判決記載相同者，茲引用之外，補稱：
    （一）原判決以買賣契約第七條第一項第五款及第九條第五項約定，推論一般消
          費者多會認為系爭房屋應裝設天然瓦斯外線外管云云。但查：
        (一)本件買賣契約第十一條約定：有關主要建材、設備及廠牌規範等細部資料
          ，依預售公告及簽約期間公開展示之施工圖說辦理。而本件工程施工圖說
          水電部分，係桶裝瓦斯，並非天然瓦斯設備，此為被上訴人購買系爭房屋
          前，已公開在展示場地參照後，始合意簽訂本契約。又契約附件六關於主
          要裝修及設備概要內亦未記載系爭房屋有配置天然瓦斯設備。按解釋契約
          ，固須探求當事人立約時之真意，不能拘泥於契約之文字，但契約文字業
          已表示當事人真意，無須別事探求者，即不得反捨契約文字而更為曲解（
          最高法院十七年上字第一一一八號判例），是上開契約條款既已明白規定
          ，系爭房屋內之建材設備，應以施工圖說為準，要無另以契約第七條第一
          項針對工期計算所為之約定，或契約第九條第五項針對房屋交付前後權利
          義務及危險負擔規定之約款，曲解其文意另為推論，而作出與契約第十一
          條相互矛盾之解釋，原判決所為認定顯已悖於上開判例意旨，殊有未妥。
       (二) 次查，上訴人在系爭房屋完工後於八十七年三月十一日以虎資字第九五二
          ０一０三一號函通知各承購戶辦理交屋，被上訴人於八十七年七月十四日
          前來辦理點交事宜時，並未主張系爭房屋何以未施設天然瓦斯管線，其於
          八十七年十月九日所簽署之點交切結書，亦僅記載：「．．．有關本房屋
          所衍生之一切事務（含水、電、管理、清潔、維護費等）費用．．．均由
          本人自理」，從未提及系爭房屋需施設天然瓦斯管路或需繳交瓦斯費用，
          足見被上訴人於簽訂本件買賣契約就關於瓦斯設備部分之真意，應認為係
          桶裝瓦斯而非天然瓦斯。否則，被上訴人焉有於交屋時未針對此項設備不
          符之缺失提出異議之理？是原判決僅以契約中關於設備以外之約款，遽予
          推論消費者均會認系爭房屋有施設天然瓦斯，並非正確。
        (三)至於本件買賣契約第七條第五款及第九條第五項約款中所記載外水、外電
          、電信、瓦斯等配管及埋設工程及水費、電費、瓦斯費應由何人負擔等，
          應屬補充約款之性質，蓋因各該工程非屬上訴人所得掌管之範圍，則渠等
          之施工期間自不受完工期限拘束，且民法第三百七十三條買賣標的物之危
          險應由何人負擔，係以交付為判斷時點。是水電費用於房屋交付後本應由
          承購戶負擔，故上開兩項約定既屬補充性質，而系爭房屋亦未施設天然瓦
          斯設備，則該約款就瓦斯部分對雙方均不生拘束之效力。
    （二）被上訴人以契約書第二條第一項所記載基地之面積與附件二房地面積分算
          表互核後，主張本件買賣標的僅以自有基地面積為計價範圍，房屋總價款
          並不包含道路退縮地、自行退縮道路地、私設道路地三部分云云，並非可
          採。蓋本件買賣上訴人已將座落雲林縣虎尾鎮○○段七０三地號土地全部
          移轉登記予被上訴人，按物之出賣人負交付其物於買受人，並使其取得該
          物所有權之義務（民法第三百四十八條第一項規定），足見本件買賣之基
          地應係七０三地號土地，而非僅限於該圍牆內之基地。設若被上訴人之主
          張為真正，則總價款與道路退縮地等三部分基地間應無對價關係存在，上
          訴人何以又將該部分基地所有權移轉登記予被上訴人？
    （三）上訴人除於系爭房屋銷售前五日及銷售期間內，將本件施工圖說公開展示
          供承購戶審閱外，另於買賣契約附件中檢附平面配置圖，明白標示系爭房
          屋外圍之圍牆線，及如原判決附圖所示Ｂ部分土地上設置電信總箱及台電
          變壓器，嗣因對面住戶抗爭，致台灣電力公司及電信局均將上開設施移至
          他處，使Ｂ部分土地成為空地，惟要無遽以第三人抗爭所生之結果，用以
          主張上訴人未將該部分土地圍入圍牆範圍內，即屬未依債務本旨履行，蓋
          原設計圖圍牆座落位置既已標示明確，且依法取得雜項執照，是上訴人完
          全依債之本旨而為給付，自無任何瑕疵或不完全給付之情形。次按建築基
          地與建築線應相連接，所稱建築基地為供建築物本身所占之地面及其所應
          留設之法定空地；應留設之法定空地，非依規定不得分割移轉，並不得重
          複使用（建築法第四十二條第一項、第十一條第一、三項）；且與建築物
          相鄰之法定空地不得分割、移轉，以免致建築基地與建築線不連接而違反
          上述強行規定。查本件買賣基地係座落雲林縣虎尾鎮○○段七０三地號，
          若將Ｂ部分基地價款扣除，則被上訴人勢應將該部分土地返還上訴人，將
          導致建築基地與建築線不連接，而違反前開強行規定，且該部分法定空地
          亦不得任意分割，參以本件監造建築師陳人忠在另案供稱：房屋基地需與
          建築線連接，否則該基地將成為畸零地，而無法供建築使用，此當非被上
          訴人購屋之原意。又上訴人將房屋出售後，該區○○○道路本應由承購戶
          負擔，要無令上訴人無償提供承購戶使用之理，又Ｂ部分法地空地日後若
          欲再建築時，亦可因自有基地較大而可提出建蔽率增加建築面積，並非毫
          無價值。
    （四）末查上訴人上開核定房地售價之方式，係依現今一般購屋交易習慣以房屋
          總建坪為估算之單位，作為計價之基準，以便於展售時提供每坪單價供承
          買人參考。又房屋面積係由建築師計算，且均按圖施工，是實際面積與設
          計面積鮮少出入，而據此計算售價亦較精確。反之，土地在出售前多未分
          割，故買賣契約書均以房屋座落編號標示，嗣日後地政機關測量分割後始
          得確悉土地面積，是通常除自地建屋會以地坪單價計算外，預售屋少有以
          土地作為計算基準，故本件上訴人所出售之標的既係同心段七０三地號土
          地及其上建物，而土地並非估算售價之基準，即無再區分自有基地、道路
          退縮地、自行道路退縮地及私設道路地而分別計價之理，故依買賣契約及
          一般預售屋交易習慣以觀，本件應係以總價出售，並非土地房屋分別計價
          出售，怠無疑義。
    三、證據：除援用第一審所提證據外，補提台糖公司虎尾總廠八十七年三月十一
        日虎資字第九五二０一０三一號函、交屋點交記錄表、房屋點交切結書等影
        本各一件為證。
乙、上訴人甲○○方面：
    一、聲明：求為判決：(一)原判決關於駁回上訴人後開第二項之訴部分廢棄。(二)右
        廢棄部分，被上訴人應給付上訴人十三萬二千零四十八元，及自起訴狀繕本
        送達翌日起至清償日止，按年息百分之五計算之利息。(三)駁回對造之上訴。
    二、陳述：除與原判決記載相同者，茲引用之外，補稱：
    （一）本件兩造買賣契約書第二條第一項所訂基地面積為一九一‧三六平方公尺
          ，第四條第一項所訂土地價款為四百六十一萬六千元；依契約書附件三有
          關安慶雅築面積、售價、自備款付款一覽表可知，Ａ１至Ａ１９之房地總
          價係將基地面積與房屋面積分開加總，而Ａ７基地面積乃以附件二面積分
          算明細表中自有基地面積一九一‧三六平方公尺為基準，而不含道路退縮
          地、道路地、自行退縮地、私設道路地等部分。原審採認台糖公司抗辯已
          將道路退縮地、道路地、自行退縮地、私設道路部分之所有權移轉於買受
          人，則土地價款之計算亦包含該部分之面積云云，實有違當初買賣契約之
          約定，及忽略買賣契約書附件三之計算總價之記載。
    （二）上訴人所購之Ａ７房地之基地面積應為一九一‧三六平方公尺，即應為圍
          牆內上訴人得專有專用之部分，如今台糖公司交付之圍牆內基地面積短少
          五‧四平方公尺，顯然減少房地價值及預定之效用，台糖公司應負物之瑕
          疵擔保責任，亦構成不完全給付之債務不履行，且顯可歸責於台糖公司，
          該短少之面積應從價金中扣減，此亦為台灣高等法院台南分院八十七年度
          重上字第九十四號及台灣雲林地方法院八十八年度訴字第二二一號民事判
          決所認同。又該圍牆外之五‧四平方公尺土地（即原判決附圖所示Ｂ部分
          ），當時縱然因對面現有住戶抗爭而無法設置電信總箱及台電變壓器，仍
          應將該部分列入圍牆內給付，始符債務本旨，雖台糖公司稱房屋承購人本
          應負擔道路面積，若將Ｂ部分土地價款扣除，將使該部分土地成為畸零地
          ，致建築基地與建築線不相連，違反建築法第四十二條第一項、第十一條
          第一、三項之規定云云，惟查：
        (一)依買賣契約書附件一之平面配置圖及Ａ７至Ａ２０壹樓平面圖以觀，上訴
          人所購圍牆內之自有基地面積一九一．三六平方公尺之外，乃是道路退縮
          地、道路地、自行退縮道路地、私設道路四部分組成之使用道路面積一０
          六．六四平方公尺，並作為建築線之用；如今台糖公司將Ｂ部分空地未圍
          入圍牆內，乃使上訴人圍牆內之自有基地面積減少，而圍牆外之使用道路
          面積增加，而使上訴人受到損害。
        (二)台糖公司主張若將Ｂ部分土地價款扣除，則上訴人勢將該部分土地返還云
          云，乃是主張道路退縮地、道路地、自行退縮道路地、私設道路四部分面
          積亦應算在土地價款內，然而此種主張不符合買賣契約書第二條、第四條
          第一款、買賣契約書附件三之約定，蓋買賣契約書第二條第一項所訂面積
          為一九一．三六平方公尺，並非整筆土地之全部面積二九八平方公尺，而
          買賣契約書附件三之Ａ７總價七百六十九萬元乃是以基地面積一九一．三
          六平方公尺及房屋面積二四二．一四平方公尺為標準，另買賣契約書第四
          條規定土地價款為四百六十一萬四千元，房屋價款三百零七萬六千元，可
          知土地價款四百六十一萬四千元乃是以自有基地一九一．三六平方公尺為
          準，而使用道路面積一０六．六四平方公尺並不在計價範圍內，依約台糖
          公司即應移轉為上訴人所有，台糖公司主張若將Ｂ部分土地價款扣除，則
          上訴人勢將該部分土地返還云云，與契約規定不合，自無可採。其實台糖
          公司雖將道路退縮地、道路地、自行退縮道路地、私設道路所有權移轉予
          上訴人，但上訴人根本無法專有利用，徒具所有權之空名，與無所有權無
          異，因此當初台糖公司乃不列入土地之計價範圍，良有以也，如今反悔稱
          上訴人須將路地過戶回去，不僅違反契約約定，且悖於誠信原則。又該Ｂ
          部分土地既不須返還台糖公司，即不會造成建築基地一部分（與Ｂ相鄰部
          分）與建築線不連接之問題，更不會有畸零地之問題產生。
    （三）次查依兩造買賣契約書第七條第一項第五款及第九條第五項之約定，可知
          本件系爭房屋工程有瓦斯管線配置及瓦斯費之繳納，因此採用者應為天然
          瓦斯，而非桶裝瓦斯。台糖公司謂施工圖說未有瓦斯管線外管之設計，而
          謂本件非採用天然瓦斯，實倒果為因，蓋施工圖說未依契約內容設計施工
          ，本為台糖公司之過錯，豈可以施工圖說未設計反稱契約之約定不生拘束
          ；台糖公司未依約埋設天然瓦斯管線，即未依約履行給付，而構成不完全
          給付，自應賠償上訴人安裝管線之費用。至於房屋點交時，上訴人未提出
          異議，乃因上訴人當時未發現台糖公司未依約埋設天然瓦斯管線所致，並
          非於簽訂房地買賣契約時即認系爭房屋採桶裝瓦斯始未提出異議，故上訴
          人於點交時未提出異議並不妨害日後依約所得主張之權利。又兩造契約書
          第七條第一項第五款及第九條第五項皆屬契約之一部，應為雙方所遵守，
          並非補充約款而不生拘束力；否則，不利於買受人之條款皆得解釋為補充
          條款而不生效力，對消費者之保障何在？原判決就此部分之認定洵屬正確
          ，應駁回台糖公司之上訴。
    三、證據：除援用第一審所提證據外，補提平面配置圖、一樓平面圖，及本院八
        十七年度重上字第九十四號判決書、台灣雲林地方法院八十八年度訴字第二
        二一號判決書（以上皆為影本），暨照片三張為證。
      理      由
一、本件上訴人甲○○起訴主張：伊向台糖公司預購基地面積一九一‧三六平方公尺
    編號Ａ７之房地一棟（門牌號碼雲林縣虎尾鎮○○路十一巷二弄一號，下稱系爭
    房屋），已完工交屋，然台糖公司就系爭房屋所圍成之圍牆範圍內自有基地面積
    並不足契約書所約定之一九一‧三六平方公尺，僅有一八五‧九六平方公尺，不
    足五‧四平方公尺，已構成不完全給付之瑕疵，依當時兩造買賣土地總價四百六
    十一萬四千元，除以買賣土地面積一九一‧三六平方公尺，以每平方公尺二萬四
    千一百十二元（元以下四捨五入）之標準計算，伊得減少十三萬二千零四十八元
    之價金；又依兩造買賣契約書第七條第一項第五款及第九條第五項之約定，可知
    系爭房屋應安裝天然瓦斯之外線外管，惟台糖公司未依約履行，亦已構成不完全
    給付，伊亦得請求台糖公司賠償，爰依民法物之瑕疵擔保責任及不完全給付之規
    定，求為命台糖公司應給付伊土地價金所減少之十三萬二千零四十八元及天然瓦
    斯外線外管裝置費三萬元，並均加計法定遲延利息之判決（按上訴人甲○○除前
    開請求外，於原審另請求台糖公司應將土地上之電線桿、變電箱移開至適當地點
    ，否則應賠償伊三十萬元本息部分，業經原審判決其敗訴，未據其聲明不服，此
    部分因已確定，即不在本院審理範圍，合先敘明）。
二、上訴人台糖公司則以：本件買賣之基地應係雲林縣虎尾鎮○○段七０三地號土地
    ，而非僅限於該圍牆內之基地，台糖公司已將該地號土地之所有權全部移轉登記
    予上訴人甲○○，完全依債之本旨而為給付，自無任何瑕疵或不完全給付之情形
    ，若依對造將圍牆外如原判決附圖Ｂ部分所示基地價款扣除之主張，該部分土地
    勢應返還台糖公司，將導致建築基地與建築線不連接，違反建築法令規定，產生
    畸零地，事實上台糖公司將房屋出售後，該區○○○道路本應由承購戶負擔，要
    無令台糖公司無償提供承購戶使用之理，又依兩造買賣契約第十一條規定，本件
    系爭房屋之主要設備及裝修均以公開展示之施工圖說為準，而本件施工圖說水電
    部分係桶裝瓦斯，並非天然瓦斯設備，亦無另以契約第七條第一項針對工期計算
    所為之約定，或契約第九條第五項針對房屋交付前後權利義務及危險負擔規定之
    約款，而推論台糖公司有安裝天然瓦斯外線外管之義務，上訴人甲○○依契約規
    定請求台糖公司賠償，為無理由等語，資為抗辯。
三、經查上訴人甲○○主張伊向台糖公司預購基地面積一九一‧三六平方公尺編號Ａ
    ７之系爭房地一棟，已完工交屋，惟台糖公司所交付之基地面積即圍牆範圍內之
    土地僅有一八五‧九六平方公尺，與契約所訂之一九一‧三六平方公尺有五‧四
    平方公尺之差（即原判決附圖Ｂ部分所示基地）等事實，業據其提出房地預定賣
    賣契約書、土地登記簿謄本及建物登記簿謄本等為證，並經原審至系爭房屋現場
    勘驗囑託雲林縣虎尾地政事務所測量屬實，有該勘驗筆錄、地政事務所繪製之土
    地複丈成果圖及面積計算表附原審卷可稽，台糖公司告雖以本件買賣之基地應係
    雲林縣虎尾鎮○○段七０三地號土地，而非僅限於該圍牆內之基地等情，否認其
    依買賣契約交付土地有短少五‧四平方公尺之情事，惟依兩造不爭之買賣契約書
    第二條第一項有關土地部分之約定，已將兩造買賣之基地面積確定為一九一‧三
    六平方公尺，並非七０三地號整筆全部面積之二九八平方公尺（見原審卷第九頁
    ），另依兩造所訂同一契約書附件三有關安慶雅築面積、售價、自備款付款一覽
    表所示，台糖公司出售編號Ａ１至Ａ１９之全部房地總價均係將基地面積與房屋
    面積分開加總，其中上訴人甲○○所購Ａ７基地面積乃以附件二面積分算明細表
    中自有基地面積一九一‧三六平方公尺為基準，而不含道路退縮地、道路地、自
    行退縮地、私設道路地等部分，此觀之其餘承購戶之使用道路面積除Ａ１３外均
    遠少於上訴人甲○○，然其房地總價卻與上訴人甲○○相差無幾可得證明，是上
    訴人甲○○之土地價款依買賣契約第四條第一項所訂為四百六十一萬六千元，並
    未將前揭基地面積以外之其餘道路面積納入該買賣契約之範圍內甚明，台糖公司
    雖再以「如原判決附圖Ｂ部分所示基地價款如得扣除，該部分土地勢應返還台糖
    公司，將導致建築基地與建築線不連接，違反建築法令規定，產生畸零地，事實
    上台糖公司將房屋出售後，該區○○○道路本應由承購戶負擔，要無令台糖公司
    無償提供承購戶使用之理」等語抗辯，然按上訴人甲○○所購房地之自有基地原
    包括如原判決附圖Ｂ部分所示土地，僅因其上本規劃設置電信總箱及台電變壓器
    ，於遭對面住戶抗爭後，台灣電力公司及電信局均將上開設施移至他處，台糖公
    司因而將該Ｂ部分土地排除在上訴人甲○○自有基地外成為圍牆外之空地，此為
    台糖公司所不否認之事實，足見台糖公司依兩造之買賣契約原有交付該Ｂ部分所
    示土地予上訴人甲○○管領之義務，今竟因其他住戶抗爭，未經上訴人甲○○同
    意，而將之排除在圍牆之外供公眾使用，自與契約本旨有違，又本件買賣契約書
    第二條第一項所訂面積為一九一．三六平方公尺，並非整筆土地之全部面積二九
    八平方公尺，兩造買賣契約書附件三之Ａ７總價七百六十九萬元乃是以基地面積
    一九一．三六平方公尺及房屋面積二四二．一四平方公尺為標準，其中土地價款
    四百六十一萬四千元乃是以自有基地一九一．三六平方公尺為準，使用道路面積
    一０六．六四平方公尺並不在計價範圍內，均已如前述，台糖依約移轉使用道路
    部分土地為上訴人甲○○所有，本無對價，其主張若將Ｂ部分土地價款扣除，則
    上訴人勢將該部分土地返還云云，因與契約規定不合，自無可採；事實上，台糖
    公司所移轉之道路退縮地、道路地、自行退縮道路地、私設道路地，因必須供公
    眾使用，無法專有使用，承購戶徒具所有權之空名，與無所有權無異，因此當初
    台糖公司乃不列入土地之計價範圍內（或已轉嫁在其他基地面積價格上），以符
    合公平原則，與一般房地買賣之常情並無不合之處，台糖公司上開所辯，亦無可
    採，應認上訴人甲○○主張之事實為真。
四、按物之出賣人，對於買受人應擔保其物於第三百七十三條之規定危險移轉於買受
    人時，無滅失或減少其價值瑕疵，亦無滅失或減少其通常效用或契約預定效用之
    瑕疵，民法三百五十四條第一項前段定有明文，又買賣因物有瑕疵應由出賣人負
    擔保責任者，買受人得請求減少價金，亦為民法第三百五十九條所明定。本件兩
    造買賣得由上訴人甲○○專有專用之系爭土地基地面積應為一九一‧三六平方公
    尺，依前揭法文規定，被上訴人本負有擔保其所出售之土地於交付上訴人甲○○
    時得由上訴人甲○○專有專用之基地面積應有一九一‧三六平方公尺而無減少契
    約預定效用之瑕疵。茲系爭土地在交付前既有如原判決附圖所示Ｂ部分面積五‧
    四平方公尺目前作為道路使用而無法專有專用，其通常效用自有所減少，甚至減
    低其經濟上之價值，從而上訴人甲○○以此項瑕疵為原因，主張對台糖公司請求
    減少價金，自為民法第三百五十九條之所許。次按債務不履行，除不能給付及遲
    延給付外，另有不完全給付，此乃我國實務及學說之通說，其意義為債務人未依
    債之本旨為給付，違反信義及衡平原則，而其之法律效果，於給付之際，為債權
    人發現，債權人得拒絕受領，並不負受領遲延責任，若係於受領後始發見，除法
    律關於物之瑕疵有特別規定外，尚得請求為完全給付，即得請求債務人補正，若
    不能補正或債務人拒絕補正，債權人得請求損害賠償，此於八十八年四月二十一
    日公布，定八十九年五月五日施行之民法第二百二十七條亦規定：「因可歸責於
    債務人之事由，致為不完全給付者，債權人得依關於給付遲延或給付不能之規定
    行使其權利。」益明，本件出賣人台糖公司依兩造之契約本有交付一九一‧三六
    平方公尺之自有基地面積予上訴人甲○○之義務，惟其因第三人之抗爭致所交付
    之基地面積即圍牆範圍內之土地僅有一八五‧九六平方公尺，與契約所訂之一九
    一‧三六平方公尺有五‧四平方公尺之差（即原判決附圖Ｂ部分所示基地），顯
    可歸責於台糖公司，上訴人甲○○亦得因台糖公司之不完全給付而得對台糖公司
    行使損害賠償請求權，且與前揭台糖公司應負出賣人瑕疵擔保責任而得請求出賣
    人減少價金之請求權競合，上訴人甲○○同時主張，應予准許。末按本件兩造買
    賣就土地部分之價金為四百六十一萬四千元，已如前述，除以台糖公司所應交付
    之專有基地面積一九一‧三六平方公尺，則每平方公尺之單價應為二萬四千一百
    十二元（元以下四捨五入），台糖公司短少給付五．四平方公尺之價金為十三萬
    二千零四十八元，上訴人甲○○主張該部分土地伊事實上根本無法利用，徒有所
    有權之空名，而無法使用收益致無所有權之實，與無所有權無異，請求此部分土
    地之價金應悉數扣減作為損害賠償，尚屬可採，是其依前揭法律規定，請求台糖
    公司給付十三萬二千零四十八元及八十八年二月五日（即起訴狀繕本送達翌日）
    起至清償日止，按年息百分之五計算之利息，為有理由，應予准許。
五、次查系爭房屋未裝設天然瓦斯外線外管之事實，為兩造所不爭，買受人甲○○主
    張依兩造買賣契約書第七條第一項第五款及第九條第五項之約定，台糖公司應於
    系爭房屋安裝天然瓦斯之外線外管，則為台糖公司所否認，並以依兩造買賣契約
    第十一條規定，本件系爭房屋之主要設備及裝修均以公開展示之施工圖說為準，
    而本件施工圖說水電部分係桶裝瓦斯，並非天然瓦斯設備等語，抗辯其無裝設天
    然瓦斯外線外管之義務。按依兩造買賣契約第十一條設備概要「．．．有關主要
    建材、設備及廠牌規範等細部資料，依預售公告及簽約期間公開展示之施工圖說
    （即乙方發包之施工圖說）辦理，另提供主要裝修及設備概要如附件六。」（見
    原審卷第十二頁背面）之規定，系爭房屋之主要裝修及設備以公開展示之施工圖
    說及契約附件六為準，而本件工程施工圖說水電部分，係桶裝瓦斯，並非天然瓦
    斯設備，契約附件六關於主要裝修及設備概要內亦未記載系爭房屋應配置天然瓦
    斯設備，此為甲○○所不爭執，台糖公司抗辯其依約並無裝設天然瓦斯外線外管
    之義務，尚非無據；至於甲○○所主張之買賣契約書第七條第一項第五款係規定
    「本約房屋外水、外電、電信、瓦斯等配管及埋設工程，其接通日期悉依各該公
    用事業單位之作業和程序而定，不受本條完工期限之約束。」，主要係針對工期
    計算所為之約定，第九條第五項係規定「水費、電費、瓦斯費及管理費等，不論
    甲方（指買受人甲○○）是否遷入或收費名義為何方，自乙方（指台糖公司）通
    知交屋期限之末日起均由甲方負擔，若因甲方延誤交屋或怠繳相關費用，致發生
    各公用事業停止供應情形，概由甲方自行負責，與乙方無涉。」，主要係針對房
    屋交付前後雙方權利義務及危險負擔之約款，均未明白規範系爭房屋應裝設天然
    瓦斯管線，參以甲○○於八十七年七月十四日辦理系爭房屋點交事宜時，並未主
    張系爭房屋何以未施設天然瓦斯管線，其於八十七年十月九日所簽署之點交切結
    書，亦僅記載：「．．．有關本房屋所衍生之一切事務（含水、電、管理、清潔
    、維護費等）費用．．．均由本人自理」，從未提及系爭房屋需施設天然瓦斯管
    路或需繳交瓦斯費用，足見上開買賣契約書第七條第一項第五款及第九條第五項
    之約定，並無令甲○○於買受系爭房屋簽訂契約時認台糖公司有裝設瓦斯外線外
    管之義務，否則，甲○○焉有於交屋時未針對此項設備不符之缺失提出異議之理
    ？今兩造契約條款既已明白規定系爭房屋內之主要裝修及設備，應以施工圖說及
    契約附件為準，自無再由買受人甲○○提出其他契約文字而為相反之解釋。是甲
    ○○以台糖公司未依約裝設天然瓦斯外線外管，已構成不完全給付為由，請求台
    糖公司給付裝置費三萬元及其法定遲延利息，為無理由，應予駁回。
六、綜上所述，本件上訴人甲○○依民法物之瑕疵擔保責任及不完全給付之規定，請
    求上訴人台糖公司給付基地面積短少部分之十三萬二千零四十八元及八十八年二
    月五日（即起訴狀繕本送達翌日）起至清償日止，按年息百分之五計算利息部分
    ，為有理由，應予准許；其依民法不完全給付之規定，請求台糖公司給付瓦斯外
    線外管裝置費三萬元及其法定遲延利息部分，因屬無據，應予駁回。原審就上訴
    人甲○○之請求，於上開應為准許部分，為其敗訴之判決，於上開應為駁回部分
    ，為其勝訴之判決，自均有未洽。兩造上訴意旨指摘原判決部分不當，分別求予
    廢棄改判，均為有理由，自應由本院予以廢棄，分別改判如主文第二項、第三項
    所示。
七、兩造其餘攻擊防禦方法及所提之各項證據，經審酌後，因與本件判決之基礎無涉
    ，且不影響判決之最後結果，故未予一一論述，僅末此敘明。
八、據上論結，本件兩造上訴均為有理由，依民事訴訟法第四百五十條、第七十九條
    但書，判決如主文。
中      華      民      國    八十九    年      三      月    二十八    日
                                    臺灣高等法院臺南分院民事第二庭
~B1審判長法官
~B2      法官
~B3      法官
右為正本係照原本作成。
如對本判決上訴，須於判決送達後二十日內向本院提出上訴狀；未表明上訴理由者，
應於上訴後二十日內向本院提出理由書。
中      華      民      國    八十九    年      三      月    二十七    日
~B法院書記官  謝淑玉


司法院資訊處製作；財團法人民間司法改革基金會備份。
